臺灣臺北地方法院刑事判決　　　　　　 100年度易字第1134號
公　訴　人　臺灣臺北地方法院檢察署檢察官
被　　　告　陳文泰
上列被告因強制罪等案件，經檢察官提起公訴（99年度偵字第11
736 號、100 年度偵字第5027號）及移送併辦（99年度偵字第26
593 號），被告於準備程序中就被訴事實為有罪之陳述，經本院
告知簡式審判程序之旨，並聽取被告與公訴人之意見後，本院裁
定進行簡式審判程序，判決如下：
    主  文
陳文泰犯如附表所示之罪，各處如附表主文欄所示之刑（含主刑
及從刑）。有期徒刑部分應執行有期徒刑肆月，如易科罰金，以
新臺幣壹仟元折算壹日；拘役部分應執行拘役柒拾日，如易科罰
金，以新臺幣壹仟元折算壹日；扣案如附表所示之物，均沒收。
    事  實
一、陳文泰基於貸與他人金錢而取得與原本顯不相當之重利犯意
    ，適A1（真實姓名年籍詳卷）因母親住院，急需金錢繳納積
    欠之健保費孔急，而向陳文泰借款，陳文泰遂先後於民國98
    年6 月16日、98年6 月23日（起訴書誤為均於98年6 月16日
    ）到A1位在臺北市○○區○○路住處，趁A1急迫之際，當場
    貸以新臺幣（下同）2 萬元、1 萬元，並約定每借貸2 萬元
    ，以6 日為一期，每期應支付利息3,000 元，並於第一次貸
    款時預扣第一期利息及手續費500 元，僅交付1 萬6,500 元
    予A1，且要求A1簽發票面金額4 萬元、2 萬元之本票各1 張
    作為擔保，陳文泰因此取得與原本顯不相當之重利（折算年
    息約900 ％）。
二、陳文泰復基於貸與他人金錢而取得與原本顯不相當之重利犯
    意，適A2（真實姓名年籍詳卷）急需金錢繳納小孩學費，而
    向陳文泰借款，陳文泰遂於98年6 月22日至A2位在臺北市○
    ○○路住處，趁A2急迫之際，當場貸以2 萬元，並約定每6
    日為一期，每期應支付利息3,000 元，並當場預扣第一期利
    息及手續費500 元，僅交付1 萬6,500 元予A2，且要求A2簽
    發票面金額2 萬元之本票共3 張作為擔保，陳文泰因此取得
    與原本顯不相當之重利（折算年息約900 ％）。
三、陳文泰貸予A1、A2上開金錢後，由A3（真實姓名年籍詳卷）
    為A1、A2將每期應繳之本息收取後匯款至陳文泰申辦之陽信
    銀行社子分行帳號000000000000號帳戶內。然因A1、A2常遲
    繳本息，陳文泰因而心生不滿，竟迫令A1、A2褪去衣物拍攝
    裸照，否則應馬上繳交借款本息，A1、A2因無錢償還，受此
    脅迫而心生恐懼，不得不在廁所褪去衣服互相拍攝裸露胸部
    、生殖器之照片而行無義務之事，並由陳文泰保管。
四、陳文泰取得A1、A2之裸照後，見A1、A2仍遲繳本息，陳文泰
    為逼迫A1、A2還款，竟基於散布猥褻照片供人觀覽之犯意，
    於同年9 月底某日，將其所持有A1、A2上開客觀上足以刺激
    或滿足性慾，並使一般人感到羞恥或不堪之猥褻照片張貼在
    臺北市○○區○○路232 號1 樓之騎樓走道上，供不特定多
    數人觀覽，以此方式散布該猥褻照片。嗣於99年5 月11日為
    警持本院核發之搜索票前往被告住所查獲附表所示之物，始
    知上情。
五、案經臺北市政府警察局萬華分局報請臺灣臺北地方法院檢察
    署檢察官偵查起訴。
    理  由
一、本件被告陳文泰所犯係死刑、無期徒刑、最輕本刑為3 年以
    上有期徒刑以外之罪，被告於準備程序進行中就被訴事實為
    有罪陳述，由法官告知簡式審判程序要旨並聽取其與公訴人
    之意見後，本院認無不得或不宜改依簡式審判程序進行之處
    ，爰依刑事訴訟法第273 條之1 第1 項、第284 條之1 規定
    裁定進行簡式審判程序，合先敘明。
二、訊據被告對於上開犯罪事實均坦承不諱，並經證人A1、A2及
    A3於警詢及偵查中證述明確，且有陽信銀行社子分行98年9
    月10日陽信社子字第980046號函暨開戶申請書、開戶證件、
    存提往來明細表附卷可稽，復有A2開立之本票3 張、A2之裸
    照影本、被告放款後用以收取重利所用之陽信銀行社子分行
    存摺1 本、被告紀錄放款及收取利息之帳冊1 冊扣案可資佐
    證，足見被告之自白與事實相符，應堪採為認定事實之證據
    。按刑法重利罪成立之要件為乘人急迫、輕率或無經驗，貸
    以金錢或其他物品，而取得與原本顯不相當之重利，即係指
    明知他人出於急迫、輕率或無經驗，而利用機會故為貸與，
    至於利息部分，就原本利率、時期核算及參酌當地之經濟狀
    況，較之一般債務之利息，顯有特殊之超額者而言，最高法
    院27年上字第520 號著有判例。被告上開貸款行為因而取得
    之利息，推算結果約為每月利息75% ，年息則高達900%，超
    過民法所規定年利率不得超過20％最高限制甚鉅，揆諸常情
    ，借款人茍非出於急迫，當不致向被告借取如此高利之貸款
    ，足認被告顯係乘被害人出於急迫而舉債濟急之際，預定苛
    刻條件，利用機會故為貸與，此情足堪認定。且就原本利率
    、時期核算及參酌現今之經濟狀況，較之一般債務之利息，
    顯有特殊之超額，是被告確有取得與原本顯不相當之重利無
    訛。又按刑法第235 條第1 項規定所謂散布、播送、販賣、
    公然陳列猥褻之資訊或物品，或以他法供人觀覽、聽聞之行
    為，係指對「含有暴力、性虐待或人獸性交等而無藝術性、
    醫學性或教育性價值之猥褻資訊或物品為傳布」，或對「其
    他客觀上足以刺激或滿足性慾，而令一般人感覺不堪呈現於
    眾或不能忍受而排拒之猥褻資訊或物品，未採取適當之安全
    隔絕措施而傳布」，使一般人得以見聞之行為；所稱猥褻之
    資訊、物品，其中「猥褻」雖屬評價性之不確定法律概念，
    然所謂猥褻，指客觀上足以刺激或滿足性慾，其內容可與性
    器官、性行為及性文化之描繪與論述聯結，且須以引起普通
    一般人羞恥或厭惡感而侵害性的道德感情，有礙於社會風化
    者為限（司法院大法官釋字第617 號解釋文意旨參照）。經
    查，被告張貼臺北市○○區○○路232 號1 樓騎樓走道上A2
    之裸照，內容含有裸露成年女性胸部、生殖器，有卷附照片
    影本在卷可稽，依一般社會通念，均足以刺激、滿足或挑起
    他人性慾，並使一般人產生羞恥感或厭惡感，參照前開司法
    院大法官釋字第617 號解釋之意旨，應屬刑法第235 條第1
    項之猥褻物品無誤。本件事證明確，被告犯行堪以認定，應
    予依法論科。
三、論罪科刑：
  (一)核被告就犯罪事實一、二所為，均係犯刑法第344 條重利罪
    ；就犯罪事實三所為，係犯刑法第304 條第1 項之以脅迫使
    人行無義務之事罪；就犯罪事實四所為，係犯刑法第235 條
    第1 項散布猥褻照片罪。
  (二)被告於犯罪事實一所示時間內先後2 次貸與款項予同一被害
    人A1，並持續收取與原本顯不相當之重利，係基於同一決意
    而為之數個舉動，且時間相近、所侵害法益相同，依一般社
    會健全之觀念，難以強行分開，應予包括之評價，而論以接
    續犯之實質上一罪。
  (三)被告所為上開犯行間，犯意個別，行為互異，應予分論併罰
    。
  (四)移送併辦（99年度毒偵字第26593 號）之犯罪事實與起訴犯
    罪事實相同，乃係起訴部分之相關卷證資料，本院已併予審
    酌，併此敘明。
  (五)爰審酌被告不思以正途賺取生活所需，反任意以高額利息貸
    款而收取重利，破壞社會正常交易秩序，又此舉極易迫使借
    款人因不堪債務壓迫鋌而走險，衍生社會問題，足以危害社
    會治安，且被告脅迫被害人強拍裸照，並將該含有猥褻內容
    之照片張貼供不特定人觀覽，危害社會風氣，亦造成被害人
    名譽及隱私之傷害，是其所為自應接受相當程度之刑事非難
    ，惟念及被告犯後坦承犯行，態度尚佳，且已與被害人A1、
    A2達成和解，有A1、A2之刑事陳報狀各1 份存卷可憑，堪認
    頗有悔意等一切情狀，分別量處如附表所示之刑，並均諭知
    易科罰金之折算標準，另就所宣告之有期徒刑、拘役分別定
    其應執行之刑及諭知易科罰金之折算標準，以資懲儆。至公
    訴人雖就被告所犯重利罪部分具體求刑有期徒刑3 月、強制
    罪及散布猥褻照片罪部分均具體求刑有期徒刑5 月，惟審酌
    上開情節，本院認量處如附表所示之刑，已足昭烔戒，附此
    敘明。
  (六)扣案之裸照1 張，係猥褻之照片，應依刑法第235 條第3 項
    規定，不問屬於犯人與否，應宣告沒收之，且該裸照亦為被
    告犯強制罪所得之物，應依刑法第38條第1 項第3 款宣告沒
    收。扣案被害人A2開立予被告之本票3 張、被告之陽信銀行
    存摺1 本、帳冊1 冊，均係被告所有供犯重利罪所用，業據
    被告於警詢中供述在卷，爰依刑法第38條第1 項第2 款規定
    併予宣告沒收之。至於查扣之現金3 萬元，因不能證明與本
    案有涉，爰不予宣告沒收。
據上論斷，應依刑事訴訟法第273 條之1 第1 項、第284 條之1
、第299 條第1 項前段，刑法第235 條第1 項、第3 項、第304
條第1 項、第344 條、第41條第1 項前段、第38條第1 項第2 款
、第51條第5 款、第6 款、第9 款，刑法施行法第1 條之1 第1
項、第2 項前段，判決如主文。
本案經檢察官柯木聯到庭執行職務。
中    華    民    國  100     年    6     月    13    日
                  刑事第十八庭  法  官  林芳華
以上正本證明與原本無異。
如不服本判決應於收受送達後10日內向本院提出上訴書狀，並應
敘述具體理由；其未敘述上訴理由者，應於上訴期間屆滿後20日
內向本院補提理由書（均須按他造當事人之人數附繕）「切勿逕
送上級法院」。
                                書記官  林鈴芬
中    華    民    國   100    年    6     月    13    日
附錄本案論罪科刑法條
刑法第235條
散布、播送或販賣猥褻之文字、圖畫、聲音、影像或其他物品，
或公然陳列，或以他法供人觀覽、聽聞者，處2 年以下有期徒刑
、拘役或科或併科3 萬元以下罰金。
意圖散布、播送、販賣而製造、持有前項文字、圖畫、聲音、影
像及其附著物或其他物品者，亦同。
前2 項之文字、圖畫、聲音或影像之附著物及物品，不問屬於犯
人與否，沒收之。
刑法第304條
以強暴、脅迫使人行無義務之事或妨害人行使權利者，處3 年以
下有期徒刑、拘役或3 百元以下罰金。
前項之未遂犯罰之。
刑法第344條
乘他人急迫、輕率或無經驗貸以金錢或其他物品，而取得與原本
顯不相當之重利者，處1 年以下有期徒刑、拘役或科或併科1 千
元以下罰金。
附表
┌──┬──────┬────────────────┐
│編號│犯罪事實    │主文                            │
├──┼──────┼────────────────┤
│1   │犯罪事實一  │陳文泰以乘他人急迫，貸以金錢，而│
│    │            │取得與原本顯不相當之重利，處拘役│
│    │            │伍拾日，如易科罰金，以新臺幣壹仟│
│    │            │元折算壹日。扣案之陽信銀行存摺壹│
│    │            │本、帳冊壹冊均沒收。            │
├──┼──────┼────────────────┤
│2   │犯罪事實二  │陳文泰以乘他人急迫，貸以金錢，而│
│    │            │取得與原本顯不相當之重利，處拘役│
│    │            │伍拾日，如易科罰金，以新臺幣壹仟│
│    │            │元折算壹日。扣案之本票參張、陽信│
│    │            │銀行存摺壹本、帳冊壹冊均沒收。  │
├──┼──────┼────────────────┤
│3   │犯罪事實三  │陳文泰以脅迫使人行無義務之事，處│
│    │            │有期徒刑參月，如易科罰金，以新臺│
│    │            │幣壹仟元折算壹日。扣案之裸照影本│
│    │            │壹張沒收。                      │
├──┼──────┼────────────────┤
│4   │犯罪事實四  │陳文泰散布猥褻之照片，處有期徒刑│
│    │            │參月，如易科罰金，以新臺幣壹仟元│
│    │            │折算壹日。扣案之裸照影本壹張沒收│
│    │            │。                              │
└──┴──────┴────────────────┘